臺灣新北地方法院刑事裁定
                                  111年度單聲沒字第112號
聲  請  人  臺灣新北地方檢察署檢察官
被      告  林楊秀鳳


上列聲請人因被告違反商標法案件（110年度偵字第48146號），
聲請單獨宣告沒收（111年度聲沒字第1038號），本院裁定如下
：
    主  文
聲請駁回。
    理  由
一、聲請意旨略以：臺灣新北地方檢察署（下稱新北地檢署）11
    0年度偵字第48146號被告林楊秀鳳涉違反商標法案件，業經
    同署檢察官於民國110年12月15日為不起訴處分，告訴人日
    商皮雅斯股份有限公司（下稱皮雅斯公司）聲請再議後，經
    臺灣高等檢察署智慧財產檢察分署檢察長駁回而於111年2月
    22日確定，上開案件所查扣之仿冒商標商品「ハトムギ化粧水/ス
    キンコンディショナㄧ / SKIN CONDITIONER」，屬侵害商標權之物品
    ，此有皮雅斯公司出具之侵權仿冒品鑑定報告在卷可佐，是
    爰依刑法第40條第2項、商標法第98條、司法院18年院字第6
    7號、30年院字第2169號解釋意旨，聲請法院裁定宣告沒收
    等語。
二、按違禁物或專科沒收之物得單獨宣告沒收，刑法第40條第2
    項定有明文。次按侵害商標權、證明標章權或團體商標權之
    物品或文書，不問屬於犯罪行為人與否，沒收之，亦為商標
    法第98條所明定。
三、經查：
　㈠被告林楊秀鳳前因違反商標法案件，經新北地檢署檢察官偵
    查後，認被告林楊秀鳳係啟超有限公司（下稱起超公司）負
    責人，起超公司在寶雅國際股份有限公司陳列、販賣之「ハト
    ムギ化粧水/スキンコンディショナㄧ/SKINCONDITIONER」商品係起超公司
    向日商HADARIKI公司進口，被告林楊秀鳳或起超公司並無自
    行將其上標籤置換為與告訴人皮雅斯公司生產之「ハトムギ化粧
    水/スキンコンディショナㄧ/HATOMUGISKINCONDITIONER」商品近似之標
    籤，此有日商HADARIKI公司網頁及產品介紹列印資料、商品
    照片及進口報單在卷可稽，則被告林楊秀鳳係自國外進口該
    國國內現正流通之商品，且未改變外觀即直接在臺販售，尚
    難認被告林楊秀鳳主觀上明知或得以知悉其所販賣之商品係
    仿冒告訴人商標之商品。況告訴人皮雅斯公司若認為被告林
    楊秀鳳販賣之商品，其亦應在其本國即商品進口國，先行確
    認此一商品是仿冒商標商品，再行要求禁止生產、販售，方
    屬正本清源之道，此外，無其他證據足認被告有販賣、意圖
    販賣而陳列之行為，認其罪嫌不足而為不起訴處分，此有新
    北地檢署檢察官於110年度偵字第48146號不起訴處分書及臺
    灣高等法院被告前案紀錄表各1份在卷可稽，並經本院核閱
    前開偵查卷宗確認無訛。
　㈡又告訴人皮雅斯公司固然有向我國經濟部智慧財產局申請並
    獲核准註冊商標00000000號之「ハトムギ化粧水/スキンコンディショナㄧ /
     HATOMUGI SKIN CONDITIONER」商標圖樣，惟該核准註冊之
    商標圖樣亦載明「化粧水」、「スキンコンディショナㄧ」以及「SKIN 
    CONDITIONER」不在專用之列，此有商標單筆詳細報表在卷
    可參。是以告訴人皮雅斯公司之系爭商標，僅有「ハトムギ」以
    及「HATOMUGI」在專用之列。又「ハトムギ」之日文係「薏仁」
    或「薏苡仁」之意思，此由日文紙本或網路字典均可查得，
    因此被告所使用之商標縱然有「ハトムギ」字樣，亦得認為該商
    品內因有薏仁成分而使用該字樣，並未能憑此即認定被告係
    為侵害聲請人之商標而使用「ハトムギ」字樣。此外，被告所販
    售之商品，並未使用聲請人商標專用部分之「HATOMUGI」，
    此有告訴人皮雅斯公司提出之商品照片在卷可稽（見110年
    度偵字第48146號偵查卷宗第32頁），是無積極證據認定被
    告有侵害告訴人皮雅斯公司系爭商標之客觀行為。此外，被
    告於警詢時辯稱該公司係因合作之日本廠商推薦而進口日本
    hadariki公司系爭商品，該商品除「ハトムギ化粧水/スキンコンディショ
    ナㄧ / SKIN CONDITIONER」字樣外，亦有漢字之「自然美肌
    」字樣以及該公司貼上之中文標示，且商品上「自然美肌」
    字樣亦在申請商標中，足認被告主觀上認為其並未違反商標
    法，並正積極申請商標以維護正當法律權益之情，亦有臺灣
    高等檢察署智慧財產檢察分署111年度上聲議字第54號處分
    書附卷可參。是被告上開遭扣案之物，是否屬於仿冒商標之
    商品，仍非無疑。
　㈢另聲請人以扣案之涉嫌仿冒商標之皮雅斯公司（ピアス株式会社
    ）商標「ハトムギ化粧水/スキンコンディショナㄧ/HATOMUGISKINCONDITION
    ER」圖樣之化妝水2瓶係仿冒之商品，並提出皮雅斯公司出
    具侵權仿冒品鑑定報告1份為佐（見110年度偵字卷第40頁）
    ，惟該鑑定報告是告訴人皮雅斯公司所出具，得否據此認定
    被告上開遭查扣之物，即屬侵害商標權之商品，尚屬有疑。
    從而，聲請人主張遭查扣之仿冒商標商品「ハトムギ化粧水/スキン
    コンディショナㄧ / SKIN CONDITIONER」屬侵害商標權之仿冒商品
    ，而單獨聲請宣告沒收，顯非可採，應予駁回。
中　　華　　民　　國　　111 　年　　10　　月　 26 　　日
                  刑事第十庭    法  官  連雅婷 
如不服本裁定，應於裁定送達後五日內敘明抗告理由，向本院提
出抗告狀。 
上開正本證明與原本無異
                                書記官  林蔚然
                                
中　　華　　民　　國　　111 　年　　10　　月　　26　　日